【裁判字號】    92,判,15
【裁判日期】    920109
【裁判案由】    綜合所得稅
【裁判全文】
最  高  行  政  法  院  判  決                      九十二年度判字第一五號
    上  訴  人  乙○○
    被 上訴 人  財政部臺灣省南區國稅局
    代  表  人  甲○○
右當事人間因綜合所得稅事件，上訴人對於中華民國九十年十月九日高雄高等行政法
院九十年度訴字第一六四九號判決，提起上訴，本院判決如左：
    主  文
上訴駁回。
上訴審訴訟費用由上訴人負擔。
    理  由
一、本件上訴人主張：（一）依法令規定，具有強制性質儲蓄存款之利息，免納所得
    稅，所得稅法第四條第一項第六款定有明文。該條規定之要件為：依法令規定
    ；強制性質；儲蓄存款之利息。（二）本件利息是上訴人前服務新光人壽股
    份有限公司於八十三年間退休所取得之退職所得，依所得稅法第十四條第一項第
    九類第一款第二目之規定，列入所得，計算稅額，並依同法第七十一條結算申報
    ，繳納稅款，爾後，財政部臺北市國稅局再依同法第一百二十五條之一第一項規
    定，將上開退職所得所繳納之稅款，依郵政儲金匯業局一年期儲金固定利率，加
    計利息，一併發還，上訴人於焉取得利息新臺幣（下同）一○二、八一○元。此
    項利息符合免稅構成要件，其理由：１、上訴人將退休金列入退職所得，申報繳
    稅，其後，獲退還所繳之稅款及利息，該利息係依法律規定取得，符合構成要件
    依法令規定。２、人民有依法納稅義務，是以上訴人依所得稅法所繳之款項，
    亦符合構成要件強制性。３、前開利息依郵政儲金匯業局一年期定期儲蓄固定
    利率而取得，亦符合構成要件儲蓄存款之利息。只要儲蓄存款之利息即屬之，
    不一定要由金融機構取得之「儲蓄存款之利息」，亦無須上訴人自始有主觀作儲
    蓄存款之意思，始屬此領域等語，求為廢棄原判決並撤銷訴願決定及原處分。
二、被上訴人於本審未為答辯。
三、原審斟酌全辯論意旨及調查證據之結果，以：上訴人八十七年度綜合所得稅結算
    申報，自行申報其取自財政部臺北市國稅局之利息所得一○二、八一○元，並將
    該筆利息所得併入儲蓄投資特別扣除額中扣除之事實，為上訴人所不爭，並有中
    華民國八十七年度綜合所得稅結算申報書影本附於原處分卷可稽。所得稅法第四
    條第一項第六款所定，得免課所得稅之所得，係指「依法令規定，具有強制性質
    儲蓄存款之利息」，其要件除須有法令之規定外，且須具強制性質儲蓄存款所獲
    致之利息。本件利息係依當時之法令致上訴人須繳納稅款，而於修法退還稅款時
    加計利息，其性質與「具有強制性質儲蓄存款之利息」尚屬有別。又本件利息既
    非屬金融機構之存款利息，亦非屬免稅之範圍，被上訴人否准認列，並非僅依財
    政部五十四年台財稅發第一○一五六號令釋所作成之行政行為，應無違法律保留
    原則及租稅法律原則，因將原決定及原處分均予維持，駁回上訴人之訴，經核並
    無違誤，上訴人仍執陳詞而為爭執，求為廢棄，難認為有理由，應予駁回。
據上論結，本件上訴為無理由，爰依行政訴訟法第二百五十五條第一項、第九十八條
第三項前段，判決如主文。
中    華    民    國    九十二      年      一        月      九        日
                    最 高 行 政 法 院  第 三 庭
                                審 判 長 法  官      葉  振  權
                                         法  官      林  家  惠
                                         法  官      吳  錦  龍
                                         法  官      劉  鑫  楨
                                         法  官      吳  明  鴻
右  正  本  證  明  與  原  本  無  異
                                         法院書記官  阮  桂  芬
中    華    民    國    九十二      年      一        月      九        日


司法院資訊處製作；財團法人民間司法改革基金會備份。
